【裁判字號】    99,家抗,34
【裁判日期】    991025
【裁判案由】    監護宣告
【裁判全文】
臺灣臺北地方法院民事裁定              99年度家抗字第34號
    抗  告  人  陳志如
    代  理  人  游敏傑律師
                林明賢律師
                蔡文彬律師
    相  對  人  徐自佑
上列抗告人因聲請監護宣告事件，對於民國99年3月16日本院98
年度禁字第304號監護宣告提起抗告，本院裁定如下：
     主      文
原裁定關於選定陳志如為受監護宣告之人徐自佑之監護人部分廢
棄。
上列廢棄部分，選定徐自前（男、民國 ○○ 年 ○○ 月 ○○ 日生、
身分證統一編號：Ｚ000000000 號）、徐自君（男，民國 ○○年
○ 月 ○ 日生，身分證統一編號：Ｚ000000000  號）為受監護宣
告之人徐自佑之共同監護人。
原裁定關於指定徐自君為會同開具財產清冊之人部分廢棄。
上列廢棄部分，指定吳家蓁（女，民國  ○○ 年 ○○ 月 ○ 日生，
身分證統一編號：Ｚ000000000 號）、王昭文（女、民國 ○○ 年
○月○○日生、身分證統一編號：Ｚ000000000號）為共同會同開具
財產清冊之人。
抗告費用新臺幣壹仟元由抗告人負擔。
     理      由
一、抗告人於原審聲請意旨略以：抗告人之配偶徐自佑因顱內出
    血合併水腦症，無法言語，必須依賴他人提供生活照料，現
    已無能力處理自己之事務，為此，爰請鈞院宣告徐自佑為受
    監護宣告之人，並選定抗告人陳志如為監護人，指定徐自君
    為會同開具財產清冊之人等情。
二、原審於鑑定人即行政院退除役官兵輔導委員會臺北榮民總醫
    院楊誠弘醫師前，訊問徐自佑，未得反應，經鑑定結果為腦
    出血合併水腦症，腦部功能嚴重受損，無法於短時間回復，
    目前意識不清及嚴重失智，致不能為意思表示及受意思表示
    ，基本日常生活皆須人照護，不能管理處分自己財產等情，
    此有行政院國軍退除役官兵輔導委員會臺北榮民總醫院之精
    神狀況鑑定書足參，堪認徐自佑確已達不能為意思表示或受
    意思表示，或不能辨識其意思表示之效果，符合受監護宣告
    之要件。從而，抗告人於原審之聲請為有理由，應予准許。
    爰宣告徐自佑為受監護宣告之人。又抗告人陳志如為受監護
    宣告人徐自佑之配偶，關係人徐自君為徐自佑之胞弟，依受
    監護宣告之人之最佳利益，選定抗告人陳志如為受監護宣告
    之人徐自佑之監護人，指定徐自君為會同開具財產清冊之人
    。
三、抗告意旨略以：抗告人與相對人自97年10月4日結婚起，相
    對人卻於婚後不滿九個月，即因顱內出血昏迷至今，相對人
    昏迷期間大多數之醫療費用皆由抗告人支付，抗告人自相對
    人昏迷後放下工作照顧相對人，幾無收入，對於相對人財產
    支用及身體照顧諸多事宜，與相對人之親屬意見差距甚大，
    實已身心俱疲。此外，抗告人已重新覓新職，近期可能將至
    國外工作，綜上所述，抗告人已非最適任之監護人人選，顯
    無法勝任監護人之職務，為此提起抗告，並求為廢棄原裁定
    關於指定抗告人為受監護宣告之人之監護人，另行選定徐自
    前、徐自君為受監護宣告之人徐自佑之監護人；並求為廢棄
    原裁定關於指定徐自君為會同開具財產清冊之人部份，另行
    指定吳家蓁、王昭文為會同開具財產清冊之人等語。
四、按法院為監護之宣告時，應依職權就配偶、四親等內之親屬
    、最近一年有同居事實之其他親屬、主管機關、社會福利機
    構或其他適當之人選定一人或數人為監護人，並同時指定會
    會同開具財產清冊之人；法院為前項選定及指定前，得命主
    管機關或社會福利機購進行訪視，提出調查報告及建議。監
    護之聲請人或利害關係人亦得提出相關資料或證據，供法院
    斟酌，民法第1111條第1 項、第2 項各定有明文。次按對於
    選定監護人及指定會同開具財產清冊之人之裁定，得為抗告
    ；抗告法院為裁定前，應使抗告人、受監護宣告之人、法定
    代理人、選定監護人及指定會同開具財產清冊之人有陳述意
    見之機會；抗告法院認抗告有理由者，應自為裁定。民事訴
    訟法第609條之1第1項至3項亦定有明文。
五、經查：抗告人抗辯原裁定選定抗告人為徐自佑之監護人部分
    ，已因情勢變更，恐無法繼續勝任，應另行選定相對人之兄
    弟徐自前、徐自君為監護人；另行指定吳家蓁、王昭文為會
    同開具財產清冊之人較為適宜等情，業據抗告人提出電子機
    票、電子信箱郵件為證，並經關係人徐自前、徐自君到庭陳
    稱：「我們跟父母親開過會，決定由徐自前、徐自君共同擔
    任監護人，另由徐自前、徐自君之太太吳家蓁、王昭文共同
    擔任會同開具財產清冊之人。」等語，（參見99年7月21日
    筆錄），本院審酌兩造之生態環境與家庭動力關係，認由徐
    自佑之手足徐自前、徐自君擔任共同監護人，徐自前、徐自
    君之太太吳家蓁、王昭文擔任共同會同開具財產清冊之人，
    較能符合徐自佑之長期需求，準此，抗告人就此提起抗告，
    並為前述抗辯，應堪採信。從而，原審依抗告人之聲請，裁
    定准許選定監護人及指定會同開具財產清冊之人，尚有未洽
    。抗告意旨指摘原裁定此部分不當，求為廢棄及另為選定、
    指定為有理由，應予准許，爰廢棄該部分之裁定，並由本院
    為選定、指定而諭知如主文所示。
六、據上論結，本件抗告為有理由，依民事訴訟法第609 條之1
    第3、4項、第608條第2項，裁定如主文。
中    華    民    國    99    年  10      月    25    日
                  家事法庭審判長法  官  蔡政哲
                                法  官  李莉苓
                                法  官  彭南元
以上正本係照原本作成。
本裁定不得抗告。
中    華    民    國    99    年  10      月    25    日
                                書記官  尹遜言

司法院資訊處製作；財團法人民間司法改革基金會備份。
